【裁判字號】    98,抗,275
【裁判日期】    981123
【裁判案由】    本票裁定
【裁判全文】
臺灣臺中地方法院民事裁定  98年度抗字第275號
抗  告  人  力綺實業股份有限公司
法定代理人  甲○○
相  對  人  第一商業銀行股份有限公司
法定代理人  乙○○
代  理  人  丙○○
上列抗告人與相對人間因聲請本票裁定事件，抗告人對於中華民
國98年10月12日本院簡易庭98年度司票字第8153號所為之裁定提
起抗告，本院合議庭裁定如下：
    主  文
抗告駁回。
抗告程序費用新台幣壹仟元由抗告人負擔。
    理  由
一、按執票人向本票發票人行使追索權時，得聲請法院裁定後強
    制執行，票據法第123條定有明文。復按本票執票人，依票
    據法第123條規定，聲請法院裁定許可對發票人強制執行，
    係屬非訟事件，此項聲請之裁定，及抗告法院之裁定，僅依
    非訟事件程序，以審查強制執行許可與否，並無確定實體上
    法律關係存否之效力，如發票人就票據債務之存否有爭執時
    ，應由發票人提起確認之訴，以資解決，最高法院著有57年
    台抗字第76號判例可資參照。
二、本件相對人主張：其執有抗告人所簽發面額美金220萬元之
    如原裁定所示之本票1紙（下稱系爭本票），並記載免除作
    成拒絕證書，惟屆期經提示，竟未獲付款，因依票據法第
    123條規定，聲請裁定許可強制執行等情，並據其提出本票1
    紙為證，原裁定予以准許，即無不合。
三、抗告意旨略以：抗告人簽發系爭本票係供訴外人Profit Rea
    ch（Belize）Enterprises Ltd（下稱Profit Reach公司）
    向相對人借款美金220萬元之擔保，嗣Profit Reach公司已
    清償美金199萬2,315元，僅餘美金20萬7,685元未清償，有
    台北北門郵局第5414號存證信函、98年度司促字第43483 號
    支付命令、貸款逾期未繳通知函附卷可稽，可知原借款人
    Profit Reach公司僅負欠相對人美金20萬7,685元，而非原
    裁定所載之美金220萬元。玆主債務人Profit Reach公司既
    已依債之本旨，向相對人為一部清償，並經相對人受領，則
    其債之關係於清償範圍內消滅。而因抗告人為此項債務之保
    證人，故援引民法第742條第1項規定，主張僅就美金20萬7,
    685元之範圍內負保證責任。更何況相對人就同一債權已依
    督促程序聲請本院核發支付命令確定，其再另依票據法第
    123條規定，請求法院裁定准予強制執行，固不發生一事不
    再理問題，然其目的無非仍在取得執行名義，則本件是否有
    權利保護之必要，不無疑義，爰依法提起本件抗告等語。
四、查相對人依票據法第123條規定，聲請法院裁定對發票人即
    抗告人之財產強制執行，其性質係屬非訟事件，故法院依法
    僅就系爭本票形式上之要件是否具備予以審查為已足。至於
    系爭本票債務是否已經抗告人或其他連帶債務人為部分清償
    ，則依法應由發票人即抗告人另行提起確認訴訟以謀解決，
    殊無於本件裁定程序中爭執系爭本票債務已經抗告人為部分
    清償而消滅之餘地。是抗告人縱使確簽發系爭本票以為第三
    人Profit Reach公司向相對人借款美金220萬元之擔保，且
    主債務人Profit Reach公司確已清償部分債務，僅尚欠美金
    20萬7,685元未清償，然抗告人是否僅於此等債務數額範圍
    內負保證責任，且系爭本票債務是否已因一部清償而部分消
    滅，應由發票人之抗告人依訴訟程序另謀解決，要無於此裁
    定程序中為此爭執之餘地。至相對人即使已另依督促程序對
    抗告人及其他債務人核發支付命令，並已確定，然其因執有
    系爭本票，故而另聲請本院裁定准予強制執行，核為其權利
    之正當行使，依法並無不可，抗告人質疑本件並無權利保護
    之必要，容有誤會，要不足採。從而，抗告人提起本件抗告
    ，為無理由，應予駁回。
五、按非訟事件依法應由關係人負擔費用者，法院裁定命關係人
    負擔時，應一併確定其數額，非訟事件法第24條第1項定有
    明文。爰依法確定本件抗告程序費用額為1,000元，由抗告
    人負擔。
六、據上論結，本件抗告為無理由，依非訟事件法第46條、第21
    條第2項、第24條第1項、民事訴訟法第495條之1第1項、第4
    49條第1項、第95、第78條，裁定如主文。
中    華    民    國    98    年    11    月    23    日
                  民事第二庭    審判長法  官  王  銘
                                      法  官  周靜秀
                                      法  官  吳美蒼
以上正本係照原本作成。
如不服本裁定，僅得於收受本裁定正本送達後10日內，以適用法
規顯有錯誤為理由，向本院提出再抗告狀，（須附繕本一份及繳
納再抗告裁判費新台幣1,000元），經本院許可後始可再抗告，
前項許可以原裁定所涉及法律見解具有原則上重要性者為限。
中    華    民    國    98    年    11    月    23    日
                                      書記官


司法院資訊處製作；財團法人民間司法改革基金會備份。
